【裁判字號】    99,易,325
【裁判日期】    990413
【裁判案由】    妨害名譽
【裁判全文】
臺灣臺北地方法院刑事判決               99年度易字第325號
公  訴  人  臺灣臺北地方法院檢察署檢察官
被      告  甲○○
上列被告因妨害名譽案件，經檢察官提起公訴（99年度偵字第
736號），本院判決如下：
    主  文
甲○○公然侮辱人，處拘役肆拾日，如易科罰金，以新臺幣壹仟
元折算壹日。
    事  實
一、甲○○於民國98年11月14日17時1分許，在臺北縣新店市○○路22號大潤發商場地下2樓停車場，因停車糾紛與丙○○
    、丁○○夫婦發生口角；詎甲○○竟基於公然侮辱丁○○之
    犯意，在上址不特定多數人得以共見共聞之公眾得出入之場
    所，公然以「破雞（破為國語發音，雞為類似國語發音，但
    仍為臺語）」之穢語辱罵丁○○，足以貶損丁○○之人格及
    名譽。
二、案經丁○○訴由臺北縣政府警察局新店分局報告臺灣臺北地
    方法院檢察署檢察官偵查起訴。
    理  由
一、按被告以外之人於審判外之言詞或書面陳述，除法律有規定
    者外，不得作為證據，刑事訴訟法第159條第1項定有明文；
    復按被告以外之人於偵查中向檢察官所為之陳述，除顯有不
    可信之情況者外，得為證據，同法第159條之1第2項亦有規
    定。本案所據以認定被告甲○○犯罪事實之證據，其中告訴
    人丁○○於偵查中向檢察官所為之陳述，雖為傳聞證據，惟
    上開陳述業經具結且無顯不可信之情形存在，依刑事訴訟法
    第159條之1第2項規定，自具備證據能力，合先敘明。
二、訊據被告甲○○雖不否認於98年11月14日17時1分許，在臺
    北縣新店市○○路22號大潤發商場地下2樓停車場，因停車
    糾紛與證人丙○○、告訴人丁○○夫婦發生口角爭執，惟矢
    口否認有何公然侮辱犯行，辯稱：伊僅有對告訴人說「破格
    」（臺語），而不是罵告訴人「破雞（破為國語發音，雞為
    類似國語發音，但仍為臺語）」，且係告訴人先說伊賴皮、
    不負責任，伊才會回罵云云。
三、經查：被告確有於前揭時、地，與告訴人、證人丙○○因停
    車糾紛發生爭執，被告即辱罵告訴人「破雞（破為國語發音
    ，雞為類似國語發音，但仍為臺語）」一詞等情，業據告訴
    人於檢察官訊問時具結證稱：當時因為伊和被告因停車糾紛
    在大潤發賣場之停車場發生爭執，被告在伊之配偶及小孩面
    前罵伊「破雞（破為國語發音，雞為類似國語發音，但仍為
    臺語）」，意思是不好的女人，形容妓女等低等女性，而且
    被告還要伊閉嘴，還不斷咆哮等語明確（見99年度偵字第73
    6號卷第36頁），復為告訴人於本院審理時確認屬實（見本
    院卷第13頁）。核與證人即當時亦在場之丙○○於本院審理
    時證稱：伊於98年11月14日下午與伊之配偶即告訴人及兩個
    小孩在大潤發賣場碧潭店購物，於當日17時許，伊購物完畢
    發現伊停放之車輛遭到被告停放之車輛擠壓到保險桿，伊之
    車子後車箱也打開了，伊就請賣場之保全人員前來處理，後
    來保全人員聯絡被告到場，但被告不認為他有錯，所以雙方
    便起了爭執，過程中被告態度有些暴躁、比較激烈一點，有
    用食指指著告訴人說：妳這個「破雞（破為國語發音，雞為
    類似國語發音，但仍為臺語）」，伊跟被告確認他在罵什麼
    ，被告又再罵了一次「破雞（破為國語發音，雞為類似國語
    發音，但仍為臺語）」，伊的認知中這句話是以女性的生殖
    器來蔑稱女性，俗話的意思就是爛貨等語（見本院卷第21頁
    ）；證人乙○○於本院審理時證稱：98年11月14日伊在大潤
    發賣場碧潭店擔任安管課課長職務，當天下午伊有去地下2
    樓停車場處理告訴人夫婦與被告有關停車方面的糾紛，伊有
    告知被告因為有客人反應遭到其所有之車輛碰撞，若無法和
    解就會請警方來處理等語，後來被告想要移動車子，但告訴
    人認為這樣會失去證據原貌，所以二方就一直針對是否移車
    而爭執，吵了一下，被告就對告訴人說了「破雞（破為國語
    發音，雞為類似國語發音，但仍為臺語）」一詞，丙○○就
    問被告說這句話是什麼意思，被告說：「不用我講，小學生
    查字典就知道這是什麼意思了」等語，伊的認知中「破雞（
    破為國語發音，雞為類似國語發音，但仍為臺語）」是不雅
    的意思，是罵女生很下賤的意思等情（見本院卷第21頁反面
    、第22頁），互核相符。從而，被告有於前揭時、地，以「
    破雞（破為國語發音，雞為類似國語發音，但仍為臺語）」
    之貶抑女性之言詞辱罵告訴人等情，堪以認定。被告雖以前
    詞置辯，惟其辯解與告訴人、證人丙○○、乙○○之上開證
    述均不相符，況告訴人、證人丙○○、乙○○亦均證稱未曾
    聽到被告講「破格」（臺語）等情（見本院卷第13頁、第21
    頁反面、第22頁），是被告上開辯解，無非推諉卸責之詞，
    不足採信。綜上，本件事證明確，被告犯行堪以認定。
四、按所謂侮辱者，係指以言語或舉動相侵慢而言，亦即直接對
    人詈罵、嘲笑或其他表示，足以減損特定人之聲譽。本案被
    告於前揭時、地，在多數人得以共見共聞之情況下，以穢語
    辱罵告訴人，衡情已使告訴人感到難堪、不快，並足以減損
    告訴人之聲譽及人格。故核被告甲○○所為，係犯刑法第30
    9條第1項之公然侮辱罪。爰審酌被告在公開場所以貶抑女子
    之詞辱罵身為女性之告訴人，對告訴人造成之損害非輕，於
    犯後又未能坦承犯行，賠償告訴人損害與之達成和解，猶飾
    詞卸責，犯後態度不佳，暨其素行、犯罪手段、目的等一切
    情狀，量處如主文所示之刑。
據上論斷，應依刑事訴訟法第284條之1，刑法第309條第1項、第
41條第1項前段，刑法施行法第1條之1，判決如主文。
本案經檢察官謝憲杰到庭執行職務。
中    華    民    國    99    年    4     月    13    日
                    刑事第九庭  法  官  劉素如
本件正本證明與原本無異。
如不服本判決，應於判決送達後10日內，向本院提出上訴狀（應
抄附繕本）。告訴人丁○○如對於本判決不服者，應具備理由請
求檢察官上訴，其上訴期間之計算係以檢察官收受判決正本之日
期為準。
                                書記官  王祥鑫
中    華    民    國    99    年    4     月    13    日
中華民國刑法第309條
（公然侮辱罪）
公然侮辱人者，處拘役或 3 百元以下罰金。
以強暴犯前項之罪者，處 1 年以下有期徒刑、拘役或 5 百元以
下罰金。

司法院資訊處製作；財團法人民間司法改革基金會備份。
